臺灣彰化地方法院民事判決
110年度訴字第1017號
原      告  元大商業銀行股份有限公司


法定代理人  翁健    
訴訟代理人  黃志傑  
            莊子賢律師
參  加  人  台新國際商業銀行股份有限公司

法定代理人  尚瑞強  


被      告  宋孟隆  
            鄭良閨  
            宋俊陵  
            宋亞諮  
上列當事人間請求撤銷遺產分割登記等事件，本院於民國111年1
月6日言詞辯論終結，判決如下：
    主      文
被告就被繼承人宋坤丑所遺如附表所示不動產於民國105年3月4
日所為遺產分割協議及於民國105年3月10日所為分割繼承登記行
為應予撤銷。
被告鄭良閨就被繼承人宋坤丑所遺如附表所示不動產於民國105
年3月10日所為分割繼承所有權移轉登記應予塗銷。
訴訟費用由被告連帶負擔。
參加訴訟費用由參加人負擔。
    事實及理由
壹、程序方面：
一、被告經合法通知，均未於言詞辯論期日到場，核無民事訴訟
    法第386條所列各款事由，爰依原告聲請，由其一造辯論而
    為判決。
二、查原告原起訴請求撤銷被告宋孟隆、鄭良閨就訴外人即被告
    被繼承人宋坤丑所遺如附表編號4、7所示不動產所為遺產分
    割協議及分割繼承登記行為，及塗銷分割繼承所有權移轉登
    記。於訴狀送達被告後，原告追加宋俊陵、宋亞諮為被告，
    並將如附表編號1至3、5、6所示不動產追加為撤銷標的，嗣
    聲明：「（一）被告就被繼承人宋坤丑所遺如附表所示不動
    產（下稱系爭不動產）於民國105年3月4日所為遺產分割協
    議及於105年3月10日所為分割繼承登記行為應予撤銷。（二
    ）被告鄭良閨就被繼承人宋坤丑所遺系爭不動產於105年3月
    10日所為分割繼承所有權移轉登記應予塗銷。」核其追加前
    後之訴，均係基於主張被告就宋坤丑遺產所為分割協議及分
    割繼承登記行為害及原告對被告宋孟隆債權之同一基礎事實
    ，合於民事訴訟法第255條第1項第2款規定，應予准許。
三、本件原告主張其為被告宋孟隆之債權人，依民法第244條第1
    項、第4項規定，提起本件訴訟。而台新國際商業銀行股份
    有限公司於言詞辯論終結後，以其亦為被告宋孟隆之債權人
    ，若原告勝訴，其亦得持確定判決辦理登記俾強制執行被告
    宋孟隆之財產，就本件訴訟有法律上利害關係，為輔助原告
    起見，具狀聲請參加訴訟，合於民事訴訟法第58條第1項規
    定，亦應准許。
貳、實體方面：
一、原告主張：原告對被告宋孟隆有本金新臺幣（下同）215,72
    8元債權，經臺灣高雄地方法院高雄簡易庭96年度雄簡字第9
    591號民事判決確定，迄未清償，且被告宋孟隆名下已無可
    供執行財產。被告之被繼承人宋坤丑於105年2月13日死亡後
    ，遺有系爭不動產，被告協議由被告鄭良閨繼承取得系爭不
    動產，並據此辦理分割繼承所有權移轉登記。被告宋孟隆未
    拋棄繼承，應繼承而與其他被告公同共有宋坤丑之遺產，被
    告上開遺產分割協議及分割繼承登記致原告債權不能受償，
    害及原告對被告宋孟隆之債權。爰依民法第244條第1項、第
    4項規定，提起本件訴訟。並聲明：如主文所示。
二、被告均未於言詞辯論期日到場，亦未提出書狀作何聲明或陳
    述。
三、得心證之理由：
（一）按債務人所為之無償行為，有害及債權者，債權人得聲請
      法院撤銷之。債權人依第1項或第2項之規定聲請法院撤銷
      時，得並聲請命受益人或轉得人回復原狀。民法第244條
      第1項、第4項定有明文。又繼承開始後，繼承人取得公同
      共有遺產權利，屬財產上權利，與一身專屬權利或人格法
      益性質不同，倘繼承人與其他繼承人為不利於己之分割協
      議，非單純財產利益之拒絕，若為害及債權之無償行為，
      債權人自得訴請撤銷。
（二）經查，被告宋孟隆積欠原告上開債務迄未清償；被告均為
      宋坤丑之繼承人；被告於105年3月4日就宋坤丑之遺產即
      系爭不動產協議由被告鄭良閨繼承取得，並於105年3月10
      日辦理分割繼承及所有權移轉登記，系爭不動產現登記所
      有人為被告鄭良閨；被告宋孟隆名下無可供執行財產等事
      實，有宣示判決筆錄、確定證明書、彰化縣北斗地政事務
      所110年8月17日北地一字第1100004902號函附土地登記申
      請資料、土地建物查詢資料、稅務電子閘門財產所得調件
      明細表在卷可稽（見斗補卷第23頁至第25頁、第27頁、第
      61頁至第87頁、本院卷第93頁至第104頁、第109頁），被
      告於相當時期受合法通知，於言詞辯論期日未到場，亦未
      提出書狀爭執，依民事訴訟法第280條第3項準用第1項本
      文規定，視同自認，自堪信為真實。
（三）本件系爭不動產為宋坤丑之遺產，已如前述。被告宋孟隆
      未拋棄對宋坤丑之繼承權，其於宋坤丑105年2月13日死亡
      時，即依法取得系爭不動產之公同共有權。被告既未抗辯
      被告宋孟隆未分配取得系爭不動產，係另受有對價之有償
      行為，則上開遺產協議分割行為，形同將被告宋孟隆已取
      得系爭不動產公同共有權，無償讓與被告鄭良閨，揆諸前
      揭說明，當屬侵害原告債權之無償行為。是原告依民法第
      244條第1項規定，撤銷被告就系爭不動產所為遺產分割協
      議及繼承登記，並依同條第4項規定，請求命被告鄭良閨
      塗銷系爭不動產分割繼承所有權移轉登記，為有理由，應
      予准許。
四、綜上所述，本件原告依民法第244條第1項、第4項規定，訴
    請撤銷被告就系爭不動產所為遺產分割協議及分割繼承登記
    行為，並請求被告鄭良閨塗銷系爭不動產分割繼承所有權移
    轉登記，為有理由，應予准許。
五、本件事證已臻明確，原告其餘攻擊防禦方法及證據，核與判
    決結果不生影響，爰不一一論列，併此敘明。
六、訴訟費用負擔之依據：民事訴訟法第85條第2項、第86條第1
    項前段。
中　　華　　民　　國　　111 　年　　1 　　月　　20　　日
                  民事第一庭    法  官  歐家佑
以上正本係照原本作成。
如不服本判決，須於判決送達後20日內向本院提出上訴狀。(須
按他造當事人之人數附繕本)。如委任律師提起上訴者，應一併
繳納上訴審裁判費。
中　　華　　民　　國　　111 　年　　1 　　月　　20　　日
　　　　　　　　　　　　　　　　書記官  黃明慧　　　
附表（不動產標示）      編號 種類 鄉鎮市 段 地建號 應有部分 1 土地 彰化縣溪州鄉 下水埔段 272地號 6分之1 2 土地 彰化縣溪州鄉 下水埔段 277地號 6分之1 3 土地 彰化縣溪州鄉 成功段 562地號 1分之1 4 土地 彰化縣溪州鄉 新下霸段 716地號 6分之1 5 土地 彰化縣溪州鄉 新下霸段 791地號 4分之1 6 土地 彰化縣溪州鄉 新下霸段 792地號 4分之1 7 建物 彰化縣溪州鄉 新下霸段 58建號 1分之1 備註：如附表編號5、6所示土地於107年10月22日與鄰地合併分割後，現被告鄭良閨登記為坐落彰化縣○○鄉○○○段000地號土地（全部）、同段791之3地號土地（應有部分2分之1）所有人。